臺灣彰化地方法院刑事判決　　　　　　　　　　　　 九十三年度易字第七三六號
　　公　訴　人　臺灣彰化地方法院檢察署檢察官
　　被　　　告　甲○○
　　　　　　　　乙○○
　　右　一　人
　　選任辯護人　陳建良律師
右列被告等因贓物案件，經檢察官聲請以簡易判決處刑（九十三年度偵字第二六八八
號），本院彰化簡易庭認不宜以簡易判決處刑，移由本院依通常程序審理，本院判決
如左：
    主  文
甲○○、乙○○均無罪。
    理  由
一、聲請簡易判決處刑意旨略以：被告甲○○為設於彰化縣彰化巿金馬路二段三四號
    嘉彰中古家電大賣場之負責人；被告乙○○為設於彰化縣彰化巿陳稜路五號現場
    手機快速維修行之負責人。乃二人均明知丙○○分別於民國九十三年三月五日十
    九時許、同月六日十五時許，在二人設於上址之店內，向渠等兜售之電腦液晶螢
    幕為來路不明之贓物，竟分別以新台幣（下同）三千元、二千元之價格，予以故
    買。嗣丙○○因涉犯竊盜罪嫌，為警查獲，始循線查悉上情。因認被告甲○○、
    乙○○二人均涉犯刑法第三百四十九條第二項之故買贓物罪嫌云云。
二、按犯罪事實應依證據認定之，無證據不得認定其犯罪事實。又不能證明被告犯罪
    者，應諭知無罪之判決，刑事訴訟法第一百五十四條第二項、第三百零一條第一
    項分別定有明文。次按刑法上贓物罪之成立，不論行為人其行為態樣為收受、搬
    運、寄藏、故買或牙保，除客觀上須行為人有前開符合法律所規定之行為外，更
    須以行為人對其所收受、搬運、寄藏、故買或牙保之物，於主觀上明知為贓物為
    必要，故於訴訟上欲認定行為人有收受、搬運、寄藏、故買或牙保贓物之犯行，
    審理事實之法院除須證明行為人於客觀上有收受、搬運、寄藏、故買或牙保贓物
    之行為外，更須證明行為人於收受、搬運、寄藏、故買或牙保一定之物品時，於
    該行為人之主觀上對於其所收受、搬運、寄藏、故買或牙保之物有係來源不明之
    贓物認識，並出於犯罪之故意予以買受之，此觀之刑法第三百四十九條構成要件
    之規定即可明。而事實之認定，應憑證據，如未能發現相當證據，或證據不足以
    證明，自不能以推測或擬制之方法，為裁判基礎（最高法院四十年台上字第八六
    號判例參照）；且認定犯罪事實所憑之證據，雖不以直接證據為限，間接證據亦
    包括在內，然而無論直接證據或間接證據，其為訴訟上之證明，須於通常一般之
    人均不致有所懷疑，而得確信其為真實之程度者，始得據為有罪之認定，倘其證
    明尚未達到此一程度，而有合理之懷疑存在而無從使事實審法院得有罪之確信時
    ，即應由法院為諭知被告無罪之判決（最高法院七十六年台上字第四九八六號判
    例參照）。
三、本件公訴人認被告甲○○、乙○○二人涉有前開故買贓物罪嫌，其所憑之證據及
    理由無非係以被告二人分別買受之電腦液晶螢幕各乙台，係丁○○失竊之贓物，
    業據丁○○指述在卷，並有代保管單收據乙紙附卷可稽，且被告二人係分別從事
    電器維修、買賣之業務，竟未盡查證義務，向丙○○核對身分，而以賤價買受電
    腦液晶螢幕，其二人辯稱不知買受之電腦液晶螢幕係贓物云云，顯係卸責之詞，
    不足採信等語為其所憑之論據。訊據被告甲○○就於九十三年三月五日十九時許
    ，在其經營位於彰化縣彰化市○○路○段三五號「嘉彰中古家電大賣場」，以三
    千元之價格，向丙○○購買乙台黑色、十七吋之電腦液晶螢幕；被告乙○○就於
    九十三年三月六日十五時許，在其經營位於彰化縣彰化市○○路五號「現場手機
    快速維修行」，以二千元之價格，向丙○○購買乙台銀色、十七吋之電腦液晶螢
    幕等情皆直承不諱，惟皆堅詞否認有何故買贓物之犯行，被告甲○○辯稱：當初
    丙○○來伊店內兜售電腦液晶螢幕時表示其姓「陳」，因燦坤拍賣新品價格為九
    千五百元，伊購買時電腦液晶螢幕外殼有刮傷，伊即以市價之三成即三千元購買
    上開電腦液晶螢幕，供己使用，伊不知該台電腦液晶螢幕係他人失竊之贓物等語
    ；被告乙○○則以：丙○○拿一台銀色、十七吋之電腦液晶螢幕來伊店裡表示要
    維修，並表示螢幕無法顯示，伊詢問變壓器何在，丙○○表示拔時拔壞了，伊表
    示無變壓器無法維修，因該台電腦液晶螢幕之電源供應器係特殊規格，維修費用
    會超過一千元，丙○○表示太貴，並詢問如果將電腦液晶螢幕賣伊要多少錢，伊
    詢問丙○○意見，丙○○表示要賣二千元，伊考慮後認為到資源回收場購買亦係
    相當之價格，伊即答應，並向丙○○索取身分證，丙○○表示未帶，伊即要求丙○○書寫切結書，伊實不知丙○○出賣之電腦液晶螢幕係來源不明之贓物等語置
    辯。
四、本院查：
（一）被告甲○○、乙○○分別向丙○○購買之黑色、銀色十七吋電腦液晶螢幕各乙
      台，皆係丙○○於九十三年三月五日十八時二十六分許，侵入丁○○所經營址
      設彰化縣彰化市○○路八六號之「振豪機械公司」竊取，嗣被告甲○○、乙○○二人均將所購買之電腦液晶螢幕各乙台主動交付予彰化縣警察局彰化分局，
      經該分局轉交丁○○保管等情，業據證人丙○○於警詢及本院審理時陳明在卷
      ，並經證人丁○○於警偵訊指述無訛，復有彰化縣警察局彰化分局扣押筆錄及
      扣押物品目錄表各二紙，並自「振豪機械公司」提供之錄影帶所翻拍之竊案照
      片二幀及被告甲○○、乙○○分別購買之電腦液晶螢幕照片四幀、丁○○出具
      代保管單收據乙紙附卷可稽，執此足以認定被告甲○○、乙○○分別向丙○○
      所購買之黑色、銀色十七吋電腦液晶螢幕各乙台，皆係屬「振豪機械公司」失
      竊之物品，而皆屬盜贓物固屬無疑，惟尚不足資為被告甲○○、乙○○有對所
      購買之電腦液晶螢幕各乙台係來源不明贓物之認識之證據，顯屬無疑。
（二）而被告甲○○、乙○○於向丙○○購買電腦液晶螢幕各乙台時，丙○○皆表示
      該電腦液晶螢幕係其所有，且丙○○復偽簽「洪智明」之署押，簽署載有「經
      甲方（按指出賣人即丙○○）證明同意讓渡設備：聲寶螢幕…經甲方無法提供
      來源證明，言明其手機（應係電腦液晶螢幕之誤）購買之設備來源保證書，統
      一發票確已遺失，如有買假或非法所有，因而發生其他糾紛，甲方願負法律上
      完全責任，且不影響乙方權益，並賠償乙方因而所受之一切損失，決無異議」
      等字樣之讓渡來源切結書之事實，皆為證人丙○○於本院審理時所是承，並有
      其偽造「洪智明」署押之讓渡來源切結書乙紙在卷可憑，職是，既出賣人丙○○於與被告甲○○、乙○○交易時皆陳稱其係電腦液晶螢幕之所有權人，並簽
      署切結書，向被告乙○○保證電腦液晶螢幕確係其所有，縱被告甲○○、乙○○向丙○○索取身分證時，丙○○佯稱未帶，然是否可以被告甲○○、乙○○
      未向素不認識之丙○○索取身分證核對身分，即遽認其二人未善盡查證義務，
      據以推論其二人主觀上顯有贓物之認識，亦非全無研求之餘地。
（三）至本件電腦液晶螢幕價格各為二萬元，雖據證人丁○○於警詢中陳明在卷，惟
      此顯為新品之價格，此觀之證人丁○○於回答臺灣彰化地方法院檢察署檢察官
      詢問：「買價多少？」，其答以：「一台二萬多元」等語即可明，而被告甲○○、乙○○係分別以三千元、二千元之價格，向丙○○購買電腦液晶螢幕各乙
      台，固如前述，價格雖有所差距，惟被告甲○○、乙○○買受之電腦液晶螢幕
      既係「振豪機械公司」失竊之物品，則電腦液晶螢幕顯係「振豪機械公司」員
      工平日辦公使用，當非新品，其市場價格自不能以新品相比擬。再衡以近年來
      廠商對於３Ｃ產品（本案電腦液晶螢幕即屬３Ｃ產品之一）之款式、功能，不
      乏於短期內推陳出新者，中古３Ｃ產品價格之折舊率甚高，是否得以購買時價
      格與新品之價格有所差距，即推認行為人有贓物認識之故意，已非無疑。況與
      被告甲○○、乙○○所購買之電腦液晶螢幕相同規格即十七吋之中古電腦液晶
      螢幕售價有三千元、三千五百元、七千元不等，此有被告乙○○提出之奇摩拍
      賣網站資料可稽，則被告甲○○、乙○○分別以三千元、二千元購買十七吋之
      電腦液晶螢幕各乙台，可否認係以顯不相當之賤價買受，亦非無疑。末被告甲○○、乙○○所買受之電腦液晶螢幕各乙台，並非如汽車、機車等經過稍加查
      證即可判斷是否屬贓物之標的，且在本件並無任何顯現於外之足以懷疑該電腦
      液晶螢幕係屬贓物之情況下，實難謂被告甲○○、乙○○對買受之電腦液晶螢
      幕具有贓物之認識無訛。
五、綜上所述，公訴人憑以認定被告甲○○、乙○○涉有刑法第三百四十九條第二項
    規定之故買贓物犯行之論據，在客觀上未達於通常一般人均不致有所懷疑之程度
    。此外復查無其他積極證據足資證明被告甲○○、乙○○有何公訴人所聲請簡易
    判決處刑之故買贓物之犯行，本院無從形成被告甲○○、乙○○有罪之確信，自
    難以故買贓物罪相繩。既不能證明被告甲○○、乙○○犯罪，揆諸前揭說明，自
    應諭知被告甲○○、乙○○無罪之判決。
據上論斷，應依刑事訴訟法第四百五十二條、第三百零一條第一項，判決如主文。
本案經檢察官李毓珮到庭執行職務。
中      華      民      國      九十三      年      十    月  二十二    日
                                臺灣彰化地方法院刑事第三庭
                                    審判長法  官  余仕明
                                     法  官  黃玉齡
                                          法  官  游秀雯
右正本證明與原本無異。
如不服本判決，應於判決送達後十日內，向本院提出上訴狀( 須附繕本 )。
告訴人或被害人對於判決如有不服具備理由請求檢察官上訴者，其上訴期間之計算係
以檢察官收受判決正本之日期為準。
                                      法院書記官  陳文俊
中      華      民      國      九十三      年     十一   月    四      日
